【裁判字號】    96,上易,1144
【裁判日期】    970723
【裁判案由】    詐欺等
【裁判全文】
臺灣高等法院高雄分院刑事判決        96年度上易字第1144號
上  訴  人
即  被  告  己○○
            壬○○
            丙○○
上列上訴人因詐欺等案件，不服臺灣高雄地方法院94年度易字第
1507號民國96年6 月29日第一審判決（起訴案號：臺灣高雄地方
法院檢察署94年度偵字第15713 號），提起上訴，本院判決如下
：
     主  文
原判決關於己○○、壬○○、丙○○部分撤銷。
己○○、壬○○共同連續意圖為自己不法之所有，以詐術使人將
本人之物交付，各處有期徒刑陸月，如易科罰金，均以銀元佰
元即新臺幣玖佰元折算壹日。各減為有期徒刑月，如易科罰金
，均以銀元佰元即新臺幣玖佰元折算壹日。
丙○○共同連續意圖為自己不法之所有，以詐術使人將本人之物
交付，處有期徒刑貳月，如易科罰金，以銀元佰元即新臺幣玖
佰元折算壹日。減為有期徒刑壹月，如易科罰金，以銀元佰元
即新臺幣玖佰元折算壹日。
     事  實
一、己○○係設於高雄市○○區○○路9 號3 樓之1 成銘旅行社
    之負責人，壬○○係副理；丙○○係設於高雄市三民區○○○路26號3 樓之1 敦煌旅行社股份有限公司（下稱敦煌旅行
    社）之負責人，陳龍飛（業經有罪判決確定）、林郡伶（起
    訴書誤繕為林邵伶，現由原審法院通緝中）係業務員。己○○、壬○○及丙○○均明知如附表1 、2 所示之公務人員實
    際上未參加成銘旅行社或敦煌旅行社所舉辦之國內套裝旅遊
    行程，己○○、壬○○竟與如附表1 所示之任職高雄縣政府
    警察局鳳山分局（下稱鳳山分局）五甲派出所公務人員；丙○○竟與陳龍飛、林郡伶及如附表2 所示之公務人員（其中
    簡啟峰任職於鳳山分局五甲派出所，餘則任職於鳳山分局過
    埤派出所），分別基於共同意圖為自己不法所有、行使業務
    登載不實文書及準私文書、行使使公務員登載不實文書之概
    括犯意聯絡，分別以附表1 、2 所示之公務人員，於各附表
    所示刷卡日期，購買成銘旅行社及敦煌旅行社套裝旅遊行程
    預購型交易之名義，由各該公務人員填具包含信用卡卡號、
    有效期限及消費金額等資料之委託刷卡申請書，分別交付予
    壬○○及陳龍飛、林郡伶，壬○○及陳龍飛、林郡伶即分別
    於成銘旅行社、敦煌旅行社內，將上開資料鍵入刷卡機，製
    作不實如附表1 、2 所示之電磁消費紀錄，使發卡銀行陷於
    錯誤，同意刷卡簽帳消費，並藉以取得刷卡單及授權碼，再
    上網連結至財團法人聯合信用卡處理中心建置之「公務人員
    強制休假補助費檢核系統」內，鍵入如附表1 、2 所示公務
    人員信用卡卡號、消費金額、消費日、行程起迄日、旅遊地
    等資料，登載於其業務上作成之電磁消費紀錄予以傳送，俟
    詐得附表1 、2 所示之刷卡金額後，己○○、壬○○於扣除
    2,400 元之費用，丙○○、陳龍飛、林郡伶於扣除2,400 元
    至3,000 元（詳附表2 所示）之費用後，退回現款予附表1
    、2 所示之公務人員，且均交付各該公務人員至何處旅遊及
    消費等內容不實之「旅行業代收轉付收據」之業務上所作成
    之文書。附表1 、2 所示之公務人員，嗣於各服務機關填寫
    國內休假補助費申請表後，下載上開不實消費之電磁紀錄資
    料，附上前開不實之「旅行業代收轉付收據」，向所屬機關
    人事單位提出申請，使不知情之人事單位人員將附表1 、2
    所示之公務人員符合申領強制休假補助之不實事項登載於職
    務上所掌而僅為形式審查之「公務人員符合報領公務人員強
    制休假補助費申請表」，並使用網際網路下載列印後，交由
    附表1 、2 所示之公務人員在該申請表上分別蓋章確認，行
    使該「公務人員符合報領公務人員強制休假補助費申請表」
    ，而向所屬機關請領附表1 、2 請領金額所示之強制休假旅
    遊補助，使所屬機關會計人員因而陷於錯誤，撥款至附表1
    、2 公務人員之帳戶，足以生損害於各發卡銀行及附表1 、
    2 公務人員任職機關管理核發強制休假旅遊補助之正確性。
二、嗣附表1、2 所示之公務人員，向高雄縣政府警察局自首，
    始分別查悉上情。
三、案經高雄縣政府警察局移送臺灣高雄地方法院檢察署檢察官
    偵查起訴。
     理  由
壹、證據能力方面：
一、按「被告以外之人於審判外之陳述，雖不符前4 條之規定，
    而經當事人於審判程序同意作為證據，法院審酌該言詞陳述
    或書面陳述作成時之情況，認為適當者，亦得為證據。當事
    人、代理人或辯護人於法院調查證據時，知有第159 條第1
    項不得為證據之情形，而未於言詞辯論終結前聲明異議者，
    視為有前項之同意」，刑事訴訟法第159 條之5 定有明文。
    又基於訴訟程序安定性、確實性之要求，若當事人已於準備
    程式或審判期日明示同意以被告以外之人於審判外之陳述作
    為證據，而其意思表示又無瑕疵者，不宜准許當事人撤回同
    意（法院辦理刑事訴訟案件應行注意事項第93點參照）。上
    訴人即被告壬○○（下稱被告壬○○）固於本院準備程序爭
    執證人丁○○、乙○○、庚○○、戊○○、甲○○、辛○○
    （下稱丁○○等6 人）於警詢及偵查中供述之證據能力，惟
    檢察官、被告壬○○於原審時，業已同意前開供述證據均具
    證據能力（見原審卷第172 至173 頁），依上開刑事訴訟法
    第159 條之5 及前揭法院辦理刑事訴訟案件應行注意事項第
    93點之規定，本院斟酌上開證據並非非法取得，亦無證明力
    明顯過低之情形，應認前述證據已因被告同意援用而具有證
    據能力。
二、另本件檢察官、上訴人即被告己○○（下稱被告己○○）、
    被告壬○○、上訴人即被告丙○○（下稱被告丙○○）分別
    於本院準備程序時，就原審判決所引用各項證據（含傳聞證
    據、非傳聞證據及符合法定傳聞法則例外之證據）之證據能
    力，除被告壬○○有爭執之上開部分外，餘均同意有證據能
    力（見本院卷第70至72頁、第84至85頁），且於本院言詞辯
    論終結前，檢察官及渠等3 人對於卷附上開爭執部分以外之
    具有傳聞證據性質之證據，既均已知其情，而未聲明異議，
    本院認除上開爭執部分已敘明如上外，其他卷附具有傳聞證
    據性質之證據，並無任何違法取證之不適當情形，以之作為
    證據使用係屬適當，自得採為認定事實之證據。
貳、實體方面：
一、被告己○○、壬○○部分：
    訊據被告己○○、壬○○均矢口否認有與丁○○等6 人真刷
    卡假旅遊之詐欺等犯行，被告己○○、壬○○辯稱：當初成
    銘旅行社招攬業務時，僅提供旅遊單予五甲派出所員警，且
    亦確實為丁○○等6 人安排行程，是後來這些人表示因勤務
    關係，無法出遊，而旅行社考慮他們身為警務人員，始同意
    退費云云。惟查：
  (一)丁○○等6 人分別於92年9 月至11月間，經由被告壬○○，
    向成銘旅行社以委託刷卡方式購買套裝旅遊行程，費用均為
    1 萬6,000 元，惟實際渠等並未參加該旅遊活動，係聽聞友
    人提及該旅行社有在辦假刷卡拿現金，乃以電話詢問後，由
    被告壬○○前往五甲派出所說明扣除必要費用2,400 元後，
    可拿現金1 萬3,600 元，之後被告壬○○出示該旅行社委託
    刷卡申請書交渠等填寫，數日後，即交付現金1 萬3,600 元
    予渠等。嗣於丁○○等6 人向高雄縣政府警察局自首前開真
    刷卡假旅遊之詐欺犯行，業已將所請領之旅遊補助1 萬6,00
    0 元交回國庫等情，業據丁○○等6 人分別於警詢及本院證
    陳明確（分別見警卷第136 至137 頁、第180 至182 頁、第
    184 至186 頁、第188 至190 頁、第192 至194 頁、第196
    至198 頁；本院卷第120 頁反面至128 頁正面），復有渠等
    還款後，由高雄縣警察局鳳山分局出具之收款正式收據6 紙
    在卷可稽（見警卷第138 、183 、187 、191 、195 、199
    頁）。至被告己○○、壬○○固質疑證人丁○○等6 人，係
    因已拿取旅行社之退費後，仍申報強制休假補助1 萬6,000
    元，因為心虛之故，始行自首云云。惟所謂自首者，乃承認
    有犯罪事實，而於犯罪被發覺前，向偵查機關告知其犯罪，
    並接受裁判之情，為證人丁○○等6 人所明知，此業據渠6
    人於本院證陳在卷（見本院卷第120 頁反面至128 頁正面）
    。本院審酌丁○○等6 人身為最應注重操守之警務人員，若
    有犯罪行為，不論在刑事處罰或行政懲處，通常均較一般民
    眾為重，且此不因係其個人犯罪或與他人共同犯罪而有所差
    異，故由渠等6 人於所受處罰程度不因是否個人犯罪而有所
    不同，且與被告己○○、壬○○並無任何仇隙之情況下，於
    向高雄縣政府警察局自首冒領強制休假補助費之犯行時，仍
    明確陳稱渠等係聽聞友人提及該旅行社有在辦假刷卡拿現金
    ，乃以電話詢問後，由被告壬○○前往五甲派出所說明扣除
    必要費用2,400 元後，可拿現金1 萬3,600 元，之後被告壬○○出示該旅行社委託刷卡申請書交渠等填寫，數日後，即
    交付現金1 萬3,600 元予渠等此舉觀之，堪信渠等所述，應
    屬真實可採。
  (二)再參以證人丁○○等6 人於警詢分別證稱預購旅行地點為嘉
    義（乙○○、戊○○部分）、臺東（丁○○、庚○○部分）
    、臺北（辛○○部分）及某不詳地點（甲○○部分）等地，
    時間則分別於92年9 月至11月間（分別見警卷第136 頁、第
    181 頁、第184 頁、第189 頁、第193 頁、第197 頁），此
    亦為被告己○○、壬○○所不否認，則於旅遊時間、地點、
    甚至行程均不同之情形下，丁○○等6 人之旅遊費用竟均一
    價為1 萬6,000 元，而於渠等無法成行後，所扣之手續費用
    亦又俱係2,400 元，實明顯有悖常理。是被告己○○、壬○○辯稱確曾為丁○○等6 人安排行程，係渠等之後因故無法
    出遊，而旅行社考慮渠等身為警務人員，始同意退費云云，
    殆無可採。而就證人丁○○等6 人所為之真刷卡假旅遊之詐
    欺等犯行，被告壬○○應係事先知情並參與其事，應可認定
    。
  (三)又本件證人丁○○等6 人購買旅遊行程之方式，係由被告壬○○跟丁○○等6 人辦理刷卡後，交由會計處理，會計再報
    給被告己○○審核，嗣後丁○○等6 人要取消行程，係由被
    告壬○○再報給被告己○○，己○○再指示會計交由被告壬○○辦理退款，分別給付丁○○等6 人各1 萬3,600 元等語
    ，已據被告壬○○陳明在卷（見原審卷(二)第390 至391 頁）
    ，復為被告己○○所不否認，是被告己○○就證人丁○○等
    6 人所為之真刷卡假旅遊之詐欺等犯行，與渠等及被告壬○○間，確有犯意之聯絡及行為之分擔，亦堪認定。
  (四)綜上，被告己○○、壬○○所辯，並無可憑採，事證明確，
    渠等犯行洵堪認定。
二、被告丙○○部分：
    訊之被告丙○○亦矢口否認與曾子英、潘啟明、徐俊貴、張
    景陸、高吉正、簡啟峰（下稱曾子英等6 人）及林郡伶、陳
    龍飛有真刷卡假旅遊之詐欺等犯行，辯稱：曾子英等6 人因
    故無法參加旅遊，伊是在退費時才扣手續費的，而且之前伊
    因為國民旅遊卡真刷卡假消費的案子，經檢察官為緩起訴處
    分確定，伊也因之繳了24萬元，所以本件應為該緩起訴處分
    效力所及云云。經查：
  (一)上揭事實，業據被告丙○○於原審自白在卷（見原審卷(二)第
    333 頁），核與證人即共同被告陳龍飛、證人曾子英等6 人
    分別於原審及警詢證陳情節大致相符（分別見原審卷(二)第33
    3 頁，警卷第200 至202 頁、第204 至207 頁、第209 至21
    2 頁、第214 至217 頁、第224 至227 頁），復有曾子英等
    6 人還款後，由高雄縣警察局鳳山分局出具收款正式收據6
    紙在卷可稽（見警卷第203 、208 、213 、218 、223 、22
    8 頁），是被告丙○○確與陳龍飛、林郡伶及曾子英等6 人
    有真刷卡假旅遊之詐欺等犯行，足以認定。被告丙○○事後
    翻異前詞，應屬卸責之詞，洵無可採。
  (二)又按刑事訴訟法第260 條規定，不起訴處分已確定者，非有
    該條第1 、2 款情形之一，不得對於同一案件再行起訴，此
    法條所稱之同一案件，係指事實上之同一案件而言，不包括
    連續犯、牽連犯之法律上同一案件。蓋檢察官之不起訴處分
    ，並無審判不可分原則之適用，從而，已經不起訴處分之部
    分，即與其他未經不起訴之部分，不生全部與一部之問題，
    其他部分經偵查結果，如認應提起公訴者，自得提起公訴，
    不受刑事訴訟法第260 條規定之限制。且按，最高法院25年
    上字第116 號、27年上字第2307號等判例，關於不起訴處分
    確定效力，及於裁判上一罪之全部意旨，已據最高法院92年
    第1 次刑事庭會議決議，不再援用（最高法院94年台上字第
    1115號、92年台上字第521 號判決意旨參照），是依上所述
    ，不起訴處分或緩起訴雖有形式確定力、實質確定力，但不
    若判決既判力般，其效力可及於裁判上一罪關係之犯行。被
    告丙○○前因國民旅遊卡涉嫌詐欺案件，經臺灣高雄地方法
    院檢察署（下稱高雄地檢署）以93年度偵字第20219 號緩起
    訴處分，命其繳納24萬元，緩起訴期間為94年1 月21日至95
    年1 月20日，該緩起訴期間業已期滿，未經撤銷，而被告丙○○亦已履行緩起訴處分命令規定事項（即繳納24萬元），
    固有臺灣高等法院被告前案紀錄表、高雄地檢署93年度偵字
    第20219 號緩起訴處分及繳納收據等件在卷可稽（見本院卷
    第52頁、原審卷(一)第180 至182 頁、第183 頁），惟被告丙○○被起訴之本案犯行，既與上揭緩起訴處分書所載被告丙○○明知高雄市消防局科員謝文連、張朝基、葉金農、林展
    華等4 人，以實際上並未經由敦煌旅行社安排旅遊行程，竟
    於92年間，與僱用之員工洪韋靜共同意圖為自己不法之所有
    ，以虛偽購買套裝旅遊行程之預購型交易，由該旅行社提供
    其向銀行申請之刷卡機供謝文連、張朝基、葉金農、林展華
    等人以刷卡簽帳消費之方式，詐領公務人員強制休假旅遊補
    助費之事實迥異，則揆諸前揭說明，此兩者顯非事實上同一
    案件，檢察官依法起訴，自無不合。從而，被告丙○○辯稱
    本案應為該緩起訴效力所及等語，即無可取。
  (三)綜上，被告丙○○所辯，應屬事後圖卸之詞，並無可採。事
    證已臻明確，其犯行堪以認定。
三、查被告己○○、壬○○、丙○○行為後，刑法部分條文業於
    94年2 月2 日修正公布，並自95年7 月1 日起施行。按行為
    後法律有變更者，適用行為時之法律，但行為後之法律有利
    於行為人者，適用最有利於行為人之法律，現行刑法第2 條
    第1 項定有明文，該條文係規範行為後法律變更所生新舊法
    律比較適用之準據法，是刑法第2 條第1 項本身雖經修正，
    但無比較新舊法適用之問題，應一律適用裁判時之現行刑法
    第2 條第1項 之規定，為「從舊從輕」之比較。又新舊刑法
    關於刑之規定，雖同採從輕主義，惟比較時仍應就罪刑有關
    之共犯、未遂犯、想像競合犯、牽連犯、連續犯、結合犯，
    以及累犯加重、自首減輕暨其他法定加減原因（如身分加減
    ）與加減比例等一切情形，綜其全部之結果，而為比較，再
    適用有利於行為人之法律處斷，而不得一部割裂分別適用不
    同之新舊法（最高法院24年上字第4634號判例意旨、95年第
    8 次刑事庭會議決議參照）。準此：
  (一)罰金刑部分：刑法第33條第5 款關於罰金刑之規定亦修正公
    布，修正前刑法第33條第5 款規定：「罰金：1 元（銀元）
    以上」，並依現行法規所定貨幣單位折算新臺幣條例規定，
    以銀元1 元折算新臺幣3 元，修正後刑法第33條第5 款則規
    定：「罰金：新臺幣1,000 元以上，以百元計算之」，惟修
    正後刑法第33條第5 款所定罰金刑最低數額，較之修正前提
    高，自以修正前刑法第33條第5 款規定有利於被告。
  (二)共同正犯部分：刑法第28條共犯修正施行前規定「2 人以上
    共同實施犯罪之行為者，皆為正犯」，修正施行後規定「2
    人以上共同實行犯罪之行為者，皆為正犯」，修法後將完全
    未參與犯罪行為之實行之陰謀共同正犯及預備共同正犯刪除
    ，限縮共同正犯之適用範圍，比較結果，自以修正後刑法第
    28條之規定較有利於被告。
  (三)連續犯部分：修正後刑法第56條連續犯之規定業經刪除，此
    雖非犯罪構成要件之變更，惟顯已影響行為人刑罰之法律效
    果，自屬法律變更，而修正後之刑法，既無連續犯得論以裁
    判上一罪之情形，所犯之數罪，應按其具體情形而可能論以
    數罪併罰，是比較新舊法結果，應適用較有利於被告之行為
    時法律，即應依修正前刑法第56條論以連續犯。
  (四)牽連犯部分：修正後之刑法刪除第55條關於牽連犯之規定，
    被告己○○、壬○○、丙○○所犯之詐欺取財、行使業務上
    登載不實文書罪（含行使業務上登載不實準私文書罪，詳後
    述）、行使使公務登載不實文書罪間，具有方法、目的之牽
    連犯關係，依修正前即行為時之規定，應從一重之詐欺取財
    罪處斷；依修正後之刑法既已刪除牽連犯之規定，則所犯上
    述各罪應依數罪併罰之規定分論併罰。比較新舊法之規定，
    修正後之規定並非較有利於被告，依刑法第2 條第1 項前段
    之規定，應適用行為時之法律，即適用修正前刑法第55條牽
    連犯之規定。
  (五)修正後刑法第220 條固將該條第3 項有關電磁紀錄之定義，
    移列於總則編第10條第6 項，惟此並非犯罪構成要件之變更
    ，亦未影響行為人刑罰之法律效果，自無比較新舊法之必要
    ，應一律適用裁判時之現行刑法規定。
  (六)綜合上述各條文修正前、後之比較，以被告己○○、壬○○
    、丙○○行為時即95年7 月1 日修正施行前之刑法，較有利
    於渠等，自應依現行刑法第2 條第1 項前段規定，適用修正
    前刑法之相關規定予以論處。
四、按錄音、錄影或電磁紀錄，藉機器或電腦之處理所顯示之聲
    音、影像或符號，足以為表示其用意之證明者，以文書論，
    刑法第220 條第2 項定有明文。被告己○○、壬○○、丙○○依附表1 、2 所示之公務人員填具交付之委託刷卡申請書
    ，將其上記載之信用卡卡號、有效期限及消費金額等資料，
    鍵入刷卡機，製作不實之電磁消費紀錄，並藉以取得刷卡單
    及授權碼，再上網連結至財團法人聯合信用卡處理中心建置
    之「公務人員強制休假補助費檢核系統」內，鍵入如附表1
    、2 所示公務人員信用卡卡號、消費金額、消費日、行程起
    迄日、旅遊地等資料，鍵入登載於其業務上作成之電磁消費
    紀錄，自均屬刑法第220 條第2 項之準私文書。是核被告己○○、壬○○、丙○○所為，均犯刑法第339 條第1 項之詐
    欺取財罪；同法第216 條、第215 條之行使業務上登載不實
    文書罪；同法第216 條、第215 條、第220 條第2 項之行使
    業務上登載不實準私文書罪；同法第216 條、第214 條行使
    使公務員登載不實文書罪。被告己○○、壬○○、丙○○前
    開業務上登載不實文書、準私文書及使公務員登載不實文書
    之低度行為，分別為嗣後持以行使之高度行為所吸收，均不
    另論罪。被告己○○、壬○○與如附表1 所示之公務人員間
    ；被告丙○○與陳龍飛、林郡伶與如附表4 所示之公務人員
    間，各有犯意之聯絡及行為之分擔，均應各論以共同正犯（
    各公務人員間因無犯意聯絡及行為分擔，故不論以共同正犯
    ）。被告己○○、壬○○、丙○○前後多次詐欺取財、行使
    業務上登載不實文書（含行使業務上登載不實準私文書部分
    ，蓋因業務上登載不實之文書與業務上登載不實之準私文書
    ，二者性質相同，故被告3 人行使此2 種文書，既時間緊接
    ，且犯罪構成要件相同，自可論以連續犯），及行使使公務
    員登載不實文書犯行，均時間緊接，方法相同，觸犯構成要
    件相同之罪名，顯各係基於概括犯意為之，皆應依修正前刑
    法第56條之規定論以一罪，並依法加重其刑。又被告己○○
    、壬○○、丙○○，所犯上開3 罪，有方法、目的之牽連關
    係，應依修正前刑法第55條規定，從一重之詐欺取財罪論處
    。檢察官雖漏未論究被告己○○、壬○○、丙○○之行使業
    務上登載不實準私文書罪，惟因此部分與被告3 人所犯行使
    業務上登載不實文書罪間，有連續犯之裁判上一罪關係，復
    與被告3 人所犯之詐欺取財、行使使公務員登載不實文書罪
    間，有牽連犯之裁判上一罪關係，有如上述，本院自得併予
    審理，附此敘明。
五、原審認被告3 人，犯罪事證明確，因而予以論科，固非無見
    。惟查：(一)中華民國九十六年罪犯減刑條例業於97年7 月4
    日公布施行，原判決未及適用，尚有未恰；(二)修正前、後之
    刑法第28條經比較結果，應以修正後之刑法有利於被告，乃
    原判決竟認不生比較適用之問題，顯失允當；(三)被告3 人所
    為，除犯刑法詐欺取財、行使業務上登載不實文書及行使使
    公務員登載不實文書等罪外，尚觸犯同法之行使業務上登載
    不實準私文書罪，原判決漏未論究此部分，亦有違誤。被告
    3 人上訴意旨或否認犯罪，或認本件所犯為前案緩起訴效力
    所及，並據之指摘原判決此部分不當，固無理由，惟原判決
    既有上開違誤，即應由本院將此部分予以撤銷改判。爰審酌
    被告3 人均從事旅遊業，利用公務人員使用國民旅遊卡之機
    會，趁機詐欺款項，情節非輕，犯後未能坦承犯行，顯然未
    知悔改，惟念被告丙○○前已因與本案犯罪時點相近之國民
    旅遊卡詐欺案，經高雄地檢察署檢察官以93年度偵字第2021
    9 號為緩起訴處分，命其繳納24萬元，有如前述，堪認其已
    因此類案件付出相當之代價，及附表1 、2 所示之公務人員
    均已將詐欺所得之金額返還予國庫，國庫尚未因被告3 人之
    犯罪行為而受有實質損失等情，分別量處如主文第2 、3 項
    所示之刑。又有關於易科罰金之規定，依修正前刑法第41條
    第1 項前段、修正前罰金罰鍰提高標準條例第2 條規定，有
    期徒刑或拘役易科罰金，以銀元100 元以上300 元以下（即
    新臺幣300 元以上900 元以下）折算1 日，修正後刑法第41
    條前段則改為以新臺幣1,000 元、2,000 元或3,000 元折算
    1 日，比較新舊法，以修正前之規定較有利於被告，爰依修
    正前刑法第41條第1 項前段規定，分別諭知被告3 人易科罰
    金之折算標準。再被告3 人犯罪時間均係在96年4 月24日以
    前，所犯前開3 罪，悉符合中華民國九十六年罪犯減刑條例
    第2 條第1 項第3 款、第3 條第1 項第15款之規定，爰依法
    減輕其宣告刑2 分之1 ，並依修正前刑法第41條第1 項前段
    、修正前罰金罰鍰提高標準條例第2 條規定，就被告減刑後
    之宣告刑分別併諭知易科罰金之折算標準。
據上論結，應依刑事訴訟法第369 條第1 項前段、第364 條、第
299 條第1 項前段，刑法第2 條第1 項前段、刑法第339 條第1
項、第216 條、第215 條、第220 條第2 項、第214 條，修正前
刑法（下同）第28條、第56條、第55條，刑法施行法第1 條之1
，修正前罰金罰鍰提高標準條例第2 條，中華民國九十六年罪犯
減刑條例第2 條第1 項第3 款、第3 條第1 項第15款、第7 條、
第9 條，判決如主文。
本案經檢察官張其主到庭執行職務。
中    華    民    國    97    年    7     月    23    日
              刑事第一庭    審判長法  官  翁慶珍
                                  法  官  莊崑山
                                  法  官  徐美麗
以上正本證明與原本無異。
不得上訴。
中    華    民    國    97    年    7     月    23    日
                                  書記官  賴梅琴
附錄本判決論罪科刑法條：
《刑法第339條》
意圖為自己或第三人不法之所有，以詐術使人將本人或第三人之
物交付者，處5年以下有期徒刑、拘役或科或併科1千元以下罰金
。
以前項方法得財產上不法之利益或使第三人得之者，亦同。
前二項之未遂犯罰之。
《刑法第216條》
行使第210條至第215條之文書者，依偽造、變造文書或登載不實
事項或使登載不實事項之規定處斷。
《刑法第215條》
從事業務之人，明知為不實之事項，而登載於其業務上作成之文
書，足以生損害於公眾或他人者，處3年以下有期徒刑、拘役或
500元以下罰金。
《刑法第220條》
在紙上或物品上之文字、符號、圖畫、照像，依習慣或特約，足
以為表示其用意之證明者，關於本章及本章以外各罪，以文書論
。
錄音、錄影或電磁紀錄，藉機器或電腦之處理所顯示之聲音、影
像或符號，足以為表示其用意之證明者，亦同。
《刑法第214條》
明知為不實之事項，而使公務員登載於職務上所掌之公文書，足
以生損害於公眾或他人者，處3 年以下有期徒刑、拘役或5 百元
以下罰金。
附表1：成銘旅行社部分（被告己○○、壬○○部分）
  ┌──┬────┬────┬─────┬────┬───┬───┬───┐
  │編號│ 刷卡人 │刷卡日期│虛偽旅遊日│虛偽消費│手續費│ 請領 │ 任職 │
  │    │        │年/月/  │期        │金額    │（元）│ 金額 │ 機關 │
  │    │        │        │年/月/日  │（元）  │      │（元）│      │
  ├──┼────┼────┼─────┼────┼───┼───┼───┤
  │ 1  │ 丁○○ │92/09/  │92/09/15至│16,000  │2,400 │16,000│五甲  │
  │    │        │        │92/09/18  │        │      │      │派出所│
  ├──┼────┼────┼─────┼────┼───┼───┼───┤
  │ 2  │ 甲○○ │92/09/  │92/09/16至│16,000  │2,400 │16,000│五甲  │
  │    │        │        │92/09/18  │        │      │      │派出所│
  ├──┼────┼────┼─────┼────┼───┼───┼───┤
  │ 3  │ 庚○○ │92/10/  │92/10/15至│16,000  │2,400 │16,000│五甲  │
  │    │        │        │92/10/18  │        │      │      │派出所│
  ├──┼────┼────┼─────┼────┼───┼───┼───┤
  │ 4  │ 乙○○ │92/10/  │92/10/    │16,000  │2,400 │16,000│五甲  │
  │    │        │        │          │        │      │      │派出所│
  ├──┼────┼────┼─────┼────┼───┼───┼───┤
  │ 5  │ 戊○○ │92/11/  │92/11/13至│16,000  │2,400 │16,000│五甲  │
  │    │        │        │92/11/16  │        │      │      │派出所│
  ├──┼────┼────┼─────┼────┼───┼───┼───┤
  │ 6  │ 辛○○ │92/11/  │92/09/10至│16,000  │2,400 │16,000│五甲  │
  │    │        │        │92/09/13  │        │      │      │派出所│
  ├──┴────┴────┴─────┴────┴───┴───┴───┤
  │ 總計6人                                                              │
  └───────────────────────────────────┘
附表2：敦煌旅行社部分（被告丙○○部分）
  ┌─┬───┬────┬────┬────┬───┬────┬─────┐
  │編│刷卡人│刷卡日期│虛偽旅遊│虛偽消費│手續費│請領金額│ 任職機關 │
  │號│      │年/ 月/ │日期    │金額    │（元）│ （元） │          │
  │  │      │        │年/月/  │（元）  │      │        │          │
  ├─┼───┼────┼────┼────┼───┼────┼─────┤
  │ 1│曾子英│92/07/  │92/07/  │16,000  │3,000 │16,000  │過埤派出所│
  ├─┼───┼────┼────┼────┼───┼────┼─────┤
  │ 2│潘啟明│92/08/  │92/08/  │16,000  │3,000 │16,000  │過埤派出所│
  ├─┼───┼────┼────┼────┼───┼────┼─────┤
  │ 3│徐俊貴│92/08/  │92/08/  │16,000  │3,000 │16,000  │過埤派出所│
  ├─┼───┼────┼────┼────┼───┼────┼─────┤
  │ 4│張景陸│92/08/  │92/08/  │16,000  │3,000 │16,000  │過埤派出所│
  ├─┼───┼────┼────┼────┼───┼────┼─────┤
  │ 5│高吉正│92/10/  │92/08/  │16,000  │2,400 │16,000  │過埤派出所│
  ├─┼───┼────┼────┼────┼───┼────┼─────┤
  │ 6│簡啟峰│92/11/  │92/11/  │16,000  │3,000 │16,000  │五甲派出所│
  ├─┴───┴────┴────┴────┴───┴────┴─────┤
  │ 總計6人                                                              │
  └───────────────────────────────────┘


司法院資訊處製作；財團法人民間司法改革基金會備份。
